最高法院刑事判決　　　　　　　　　　　　　　　八十六年度台上字第五八三九號
　　上　 訴　 人　台灣高等法院檢察署檢察官
　　上訴人即被告　甲○○
　　選任辯護人　陳峰富律師
右上訴人等因被告殺人案件，不服台灣高等法院中華民國八十六年七月八日第二審判
決（八十六年度上重訴字第卅二號，起訴案號：台灣桃園地方法院檢察署八十六年度
偵字第一○九、四二一號），提起上訴，本院判決如左：
    主  文
原判決撤銷，發回台灣高等法院。
    理  由
本件原判決認定上訴人即被告甲○○原任桃園縣警察局平鎮分局宋屋派出所警員，於
民國八十五年十二月卅一日凌晨，在同縣平鎮市○○街卅號謝福展經營之「金滿益釣
蝦場」與謝某等人共飲，因細故爭執，經旁人勸阻後，被告返回該所，竟對值勤警員
翁榮富施暴，取得翁員保管之槍櫃鑰匙，配合被告私人保管之鑰匙打開槍櫃，取出其
執勤時配屬之手槍及子彈，未經許可私外出，搭乘耿聰江之車至上開釣蝦場，再與
謝福展吵鬥，被告竟基於殺人犯意，開槍射殺謝某胸部，致其大血管裂傷，當場死亡
，被告即向警方自首等情。因而維持第一審依牽連犯規定，論處被告殺人罪刑之判決
，駁回其在第二審之上訴，固非無見。
惟查：(一)槍彈藥刀械管制條例固為刑法之特別法，惟如刑法之處罰較該條例為重時
，仍應適用刑法規定，同條例第十三條之一定有明文。原判決既認定被告意圖供犯罪
之用，而持有槍、彈，進而犯殺人罪，則其持有子彈部分，因警用制式子彈可供軍用
，自係犯較重處罰規定之刑法第一百八十七條，此部分卻僅依該條例第十一條第三項
論處，適用法則不無可議。(二)持有槍、彈之初，意圖犯某罪，其後進而犯該罪，始有
方法結果之牽連關係，而得依牽連犯之例論處，若持有後另行起意犯罪，或意圖犯甲
罪而持有，其後係犯乙罪，則應兩罪併罰。原判決事實認定被告起意槍與謝福展理
論，其後竟持之殺害謝某，兩罪間為牽連犯，惟對其持有伊始，是否有殺人犯意，或
不確定之故意，則未明確認定，自屬理由不備。再被告非法持有其職務上所掌之槍、
彈，有無刑法第一百三十四條不真正職罪之適用，果有此加重情形，其刑度與槍
彈藥刀械管制條例第七條第四項規定，孰重孰輕，與法律適用有關，均饒富研求餘地
。(三)依卷附台灣高等法院檢察署法醫中心鑑定書所載，被害人尚有左側枕部不規則裂
傷四‧五公分長、左側頭部圓弧形裂傷四‧五公分，乃鈍性物所致，該傷何來﹖係雙
方爭鬥丟擲所致﹖抑被告以槍托所擊﹖與其係開槍故意殺人抑如其所辯為槍枝走火，
不無關連，原審未予詳究，遽為判決，亦嫌速斷。上訴意旨分別指摘原判決不當，非
無理由，應認有發回更審之原因。
據上論結，應依刑事訴訟法第三百九十七條、第四百零一條，判決如主文。
中      華      民      國    八十六    年      十      月      二      日
                              最高法院刑事第九庭
                                  審判長法官  謝  家  鶴
                                        法官  羅  一  宇
                                        法官  吳  昭  瑩
                                        法官  花  滿  堂
                                        法官  陳  世  淙
      右正本證明與原本無異
                                              書  記  官
中      華      民      國    八十六    年      十      月      四      日
